臺灣新竹地方法院民事簡易判決  
111年度竹簡字第147號
原      告  簡婉欣  


被      告  楊斯帆  
上列當事人間返還借款事件，本院於民國111年6月21日辯論終結
，判決如下：
    主      文
被告應給付原告新臺幣壹拾萬陸仟捌佰陸拾伍元，及自民國一一
一年三月二日起至清償日止，按週年利率百分之五計算之利息。
原告其餘之訴駁回。
訴訟費用百分之九十三由被告負擔，餘由原告負擔。
本判決原告勝訴部分得假執行。但被告如以新臺幣壹拾萬陸仟捌
佰陸拾伍元為原告預供擔保，得免為假執行。
原告其餘假執行駁回。 
    事實及理由
壹、程序事項：
    按訴狀送達後，原告不得將原訴變更或追加他訴。但擴張應
    受判決事項之聲明者，不在此限，民事訴訟法第255條第1項
    第3款定有明文。原告以被告向其借款未返還，請求被告清
    償借款，而於本院聲明：被告應給付原告新臺幣（下同）11
    4,865元。嗣於言詞辯論程序中追加請求遲延利息，而聲明
    ：被告應給付原告114,865元，及自起訴狀送達之翌日起即
    民國111年3月2日起至清償日止，按週年利率百分之5計算之
    利息，有民事起訴狀、民事起訴（二）狀在卷可稽。經核與
    前開規定相符，應予准許。
貳、實體部分：
一、原告起訴主張：
（一）被告因手邊資金匱乏及個人經濟問題，自109年起陸續向
      原告小額借款，金額共計114,865元，茲分述如下：
　　⒈於109年7月2日向原告借款2,000元支付其所飼養寵物之醫
      藥費。
　　⒉於109年11月11日向原告借款5,000元支付其牙套之費用。
　　⒊於109年12月26日向原告借款15,000元支付房租。
　　⒋於110年1月20日向原告借款7,500元支付其所飼養寵物之結
      紮費用：又於110年1月28日再次向原告借款17,000元支付
      其牙套費用。原告於110年2月2日，將上該款項匯款借予
      被告。
　　⒌於110年2月8日向原告借款2,300元支付其機車修理費。
　　⒍於110年2月23日向原告借款7,500元支付其機車頭期款費用
      。
　　⒎於110年4月12日向原告借款8,000元用以償還其向第三人借
      款之金錢。
　　⒏於110年5月9日向原告借款4,270元，支付照胃鏡需要麻醉
      費用。惟被告直至110年12月1日仍未前往醫院進行照胃鏡
      之療程亦未將該款項歸還，故合理懷疑被告捏造理由只為
      了向原告借款。
　　⒐於110年5月10日向原告借款6,695元支付其暑修費用。
　　⒑於110年5月30日，被告因積欠第三人款項，又向原告借款2
      7,000元用以償還第三人。
　　⒒於110年8月1日向原告借款4,000元支付其牙套之費用。
　　⒓於110年9月2日向原告借款5,000元支付其所飼養寵物之飼
      料費。
　　⒔於110年9月28日向原告借款1,000元支付其個人買書之費用
      。
　　⒕於110年10月23日向原告借款2,600元支付其所飼養寵物之
      醫藥費。
（二）被告已向原告友人承認，其曾向原告借款27,000元之款項
      以清償被告積欠第三人之費用及機車頭期款之費用，被告
      亦承認會向原告歸還其所借款之70,000元，據此可知，被
      告時常因其自身之生活及經濟困難而常態性的向原告或第
      三人借款。再者，原告基於朋友情誼所借款之金錢皆是辛
      苦工作所得之收入，並非無償贈與，亦無任何理由負擔被
      告多次之借款，然被告經一再催討後，均置之不理，原告
      依消費借貸之法律關係，請求被告返還上述借款共計114,
      865元。
（三）被告向原告所借之款項皆為個人用途，如牙套費用、積欠
      朋友費用、機車頭期款與修車費、房租等，原告與被告當
      初之關係為平等之情侣關係，並非建立在包養關係上，原
      告並無理由多次餽贈金錢予被告，且若非被告屢次因個人
      經濟困難主動向原告借款，原告亦不會基於雙方之情誼 
      ，多次將金錢借予被告。就現今社會大眾觀念之理解，雙
      方基於情侶關係時，僅限於情侶約會或慶祝節目等之禮物
      可稱為贈與，然被告卻欲將其個人之花費主張為原告自願
      之贈與。原告屢次借款予被告亦造成原告生活費緊縮，在
      非基於包養關係之下，實無理由負擔被告之個人花費。
（四）並於本院聲明：被告應給付原告114,865元，及自111年3
      月2日起至清償日止，按週年利率百分之5計算之利息。
二、被告則以：
（一）兩造對話紀錄非常曖昧，當時還有情侣關係，在對話紀錄
      中許多原告認為是借貸的都是贈與，原因為有許多款項被
      告並沒有在對話紀錄中說明借款，大多為贈與居多，分述
      如下：
　　⒈原告主張於109年7月2日為支付飼養寵物醫藥費之借款2,00
      0元為贈與。
　　⒉原告主張於109年11月11日為支付牙套費用之借款5,000元
      ，確實為借款。然109年11月16日對話紀錄原告並未要求
      歸還任何金錢。
　　⒊原告主張於109年12月26日為支付房租之借款15,000元，為
      贊助墾丁旅遊費用，且無匯款紀錄。
　　⒋原告主張於110年1月20日為支付飼養寵物結紮費用之借款7
      ,500元，此為贈與且無匯款紀錄；又於110年1月28日，原
      告主張被告為支付牙套費用再次向原告借款17,000元，此
      為贈與。
　　⒌原告主張於110年2月8日為支付機車修理費之借款2,300元
      為贈與。
　　⒍原告主張於110年2月23日為支付機車頭期款費用之借款為
      贈與。
　　⒎原告主張於110年4月12日為清償被告向第三人債務之借款8
      ,000元，為贈與。
　　⒏原告主張於110年5月9日為照胃鏡而需要麻醉費用之借款4,
      270元，原告稱被告直至110年12月1日仍未前往醫院進行
      照胃鏡之療程亦未將該款項歸還，故合理懷疑被告捏造理
      由只為了向原告借款。但對話內容為原告說答應付麻醉的
      錢4,270元，未去的原因是醫院簡訊告知因疫情關係暫停
      檢查。
　　⒐原告主張於110年5月10日為支付暑修費用之借款6,695元，
      此為贈與。
　　⒑原告主張於110年5月30日為清償第三人債務之借款27,000
      ，此為借款。
　　⒒原告主張於110年8月01日為支付牙套費用之借款4,000元，
      此為贈與。
　　⒓原告主張於110年9月2日為支付飼養寵物飼料費之借款5,00
      0元，此為贈與。
　　⒔原告主張於110年09月28日為支付買書費用之借款1,000元
      ，此為贈與。
　　⒕原告主張於110年10月23日為支付所飼養寵物之醫藥費之借
      款2,600元，此為贈與。原告先前同意保險理賠未通過可
      以不必給原告費用，保險理賠並未通過。
（二）並於本院聲明：⒈駁回原告之訴。⒉如受不利判決，願供擔
      保請准免為假執行。　　　　
三、原告主張被告自109年起陸續向原告小額借款，金額共為計1
    4,865元，被告對於原告主張前開借款其中於109年11月11日
    向原告借款5,000元支付其牙套之費用、於110年5月30日為
    清償第三人債務向原告借款27,000元不爭執，其餘則否認為
    借款。是本件本院所應審究者為：原告得向被告請求返還借
    款金額為何：經查：
（一）原告主張被告為支付其所飼養寵物之醫藥費於109年7月2
      日向原告借款2,000元部分：
　　　被告對於原告有交付此筆金額不爭執，亦有匯款明細（見
      本院卷第63頁編號2）在卷可稽。又依當日兩造LINE對話
      （見本院卷第63頁編號1）所示，被告於該日早上LINE原
      告：「婆婆你起床的時候可不可以匯兩千給我我想帶Qma
      去看醫生牠一直抓可是我身上真的沒有錢錢了對不起麻煩
      你」，原告於下午2時許看見訊息後，回覆原告：「好的
      老婆」「好了老婆我轉好了」「我在（再之誤載）睡一下
      喔」，依上開訊息內容可知，被告係因身上沒錢支付寵物
      醫療費用，而請求被告原告給付2,000元，並無贈與之意
      。原告主張被告於109年7月2日向原告借款2,000元，應屬
      可信。被告主張為贈與，尚無可採。
（二）原告主張被告為支付房租於109年12月26日向原告借款15,
      000元部分：　　　
　    原告主張前開事實，固據其提出兩造LINE對話（見本院卷
      第65頁編號6）為證。然依前開對話前後內容為：「語音
      通話」「（原告）我沒有怪你 也沒有生你的氣 我知道你
      最近比較急著找工作所以不要想太多聖誕快樂希望禮物你
      會喜歡」「（原告）然後現在郵局系統在更新所以我晚點
      在（再誤載）匯錢給你」「（被告）好謝謝你聖誕快樂」
      「（被告）我很樂意再去諮詢只要能好起來」「（原告）
      好我在（再誤載）想一下在（再誤載）跟你說」「（被告
      ）我到房間了然後匯了1萬5給你房租跟贊助你去墾丁玩」
      ，可知，被告於原告匯款前應有提及請原告給付金錢交付
      房租一事。而當時房屋租金為每月7,000元，亦經被告於
      本院陳述在卷（見本院卷第96頁），則扣除租金後之8,00
      0元應屬原告為贊助被告去墾丁旅遊之旅費，為贈與即非
      借款。其餘租金7,000元部分則無從自兩造對話中可認定
      為原告贈與被告之意。則原告主張主張被告於109年12月2
      6日向原告借款逾7,000元之部分，即屬無據。
（三）原告主張被告為支付其所飼養寵物之結紮費用於110年1月
      20日向原告借款7,500元；又為支付牙套費用於110年1月2
      8日再次向原告借款17,000元，並於110年2月2日匯款部分
      ：
　　　原告主張之前開事實，業據其提出兩造間LINE對話、匯款
      明細（見本院卷第66頁編號7、8；第67頁編號9、10）為
      證，而被告對於有收到前開款項不爭執。觀諸前開對話內
      容可知，原告於110年2月2日匯款24,500元予被告後，被
      告亦向原告表示謝謝原告這樣幫她，且表示對原告不好意
      思，可知原告交付前開款項並無贈與之意，被告亦應無誤
      認係贈與。則原告主張於110年2月2日借款被告24,500元
      ，應堪認定。
（四）原告主張被告為支付其機車修理費於110年2月8日向原告
      借款2,300元部分：
　　　原告主張之前開事實，業據其提出兩造間LINE對話、匯款
      明細（見本院卷第68頁編號11、12）為證。而被告對於有
      收到前開款項不爭執。觀諸前開對話內容可知，原告於11
      0年2月8日匯款2,300元係因得知被告於2日後才領薪，而
      主動表示可先匯款以解其燃眉之急，並無贈與之意。則原
      告主張於110年2月8日借款被告2,300元，應堪認定。
（五）原告主張被告為支付其機車頭期款費用於110年2月23日向
      原告借款7,500元部分：
　　　原告主張之前開事實，業據其提出兩造間LINE對話、匯款
      明細（見本院卷第69頁編號13、14；第70頁編號15、16；
      第71頁編號17、18；第72頁編號19）為證，而被告則對於
      有收到前開款項不爭執。觀諸前開對話內容可知，被告因
      為購買機車不足差價15,000元要求原告幫忙，原告表示因
      為有其他投資可以幫忙一半，並匯款7,500元予被告，足
      見原告並無贈與之意，原告主張於110年2月23日借款被告
      7,500元，應屬可採。
（六）原告主張被告為清償其向第三人借款於110年4月12日向原
      告借款8,000元部分：　　　
　　　原告主張之前開事實，業據其提出兩造間LINE對話、匯款
      明細（見本院卷第72頁編號20；第73頁編號21）為證，被
      告則對於有收到前開款項不爭執。又前開對話雖僅有原告
      詢問被告是否已經清償對第三人學費，然觀諸原告於前一
      日確實有匯款8,000元予被告，而原告於此之前已有多次
      借貸被告金錢以助其支付費用，被告復無法提出此筆金錢
      為原告贈與之證明，應認原告主張此筆金額為借款，應屬
      可採。
（七）原告主張被告因要照胃鏡而需要麻醉費用於110年5月9日
      向原告借款4,270元部分：
　　　原告主張前開事實，業據其提出兩造間LINE對話、匯款明
      細（見本院卷第73頁編號22；第74頁編號23；第75頁編號
      24；第76頁編號25；第77頁編號26）為證，而被告則不否
      認對話內容為原告說答應付麻醉的錢4,270元，另觀諸原
      告於110年5月19日確實有匯款4,270元予被告，而原告於
      此之前亦有多次借貸被告金錢以助其支付費用，被告復無
      法提出此筆金錢為原告贈與之證明，應認原告主張此筆金
      額為借款，亦屬可採。
（八）原告主張被告支付其暑修費用於110年5月10日向原告借款
      6,695元部分：
　　　原告主張前開事實，業據其提出兩造間LINE對話、匯款明
      細（見本院卷第73頁編號27、28）為證，而原告於此之前
      已有多次借貸被告金錢以助其支付費用，被告復無法提出
      此筆金錢為原告贈與之證明，應認原告主張此筆金額為借
      款，同屬可採。
（九）原告主張被告為清償對於第三人債務於110年5月30日向原
      告借款27,000元部分：　　　
　　　原告主張前開事實，業據其提出兩造間LINE對話、匯款明
      細（見本院卷第73頁編號27、28）為證，原告於翌日亦匯
      款予被告，參以原告於此之前已有多次借貸被告金錢以助
      其支付費用，被告復無法提出此筆金錢為原告贈與之證明
      ，應認原告主張此筆金額為借款，應屬可採。
（十）原告主張被告於110年8月01日向原告借款4,000元支付其
      牙套之費用、於110年9月2日向原告借款5,000元支付其所
      飼養寵物之飼料費、於110年9月28日被告向原告借款1,00
      0元支付其個人買書之費用、於110年10月23日被告向原告
      借款2,600元支付其所飼養寵物之醫藥費部分：
　　　原告主張前開事實，業據其提出相關之兩造間LINE對話、
      匯款明細（見本院卷第80-84頁）為證，被告亦不否認有
      收到前開款項。雖被告主張均為原告贈與，然參諸原告於
      此之前已有多次借貸被告金錢以助其支付費用，被告復無
      法提出此筆金錢為原告贈與之證明，應認原告主張前開金
      額均為借款，尚屬可採。
（十一）按稱消費借貸者，謂當事人一方移轉金錢或其他代替物
        之所有權於他方，而約定他方以種類、品質、數量相同
        之物返還之契約；次按借用人應於約定期限內，返還與
        借用物種類、品質、數量相同之物，未定返還期限者，
        借用人得隨時返還，貸與人亦得定一個月以上之相當期
        限，催告返還，民法第474條第1項、第478條定有明文
        。被告向原告貸得款項未約定清償期，原告依前開規定
        及同法第203條、第229條第2項、第233條第1項規定，
        請求被告返還逾106,865元（計算式如下：2,000＋5,000
        ＋7,000＋7,500＋17,000＋2,300＋7,500＋8,000＋4,270＋6,69
        5＋27,000＋4,000＋5,000＋1,000＋2,600＝106,865）及自起
        訴狀繕本送達翌日即111年3月2日起至清償日止，按週
        年利率百分之5計算之利息，即屬無據。
四、綜上所述，原告依金錢消費法律關係請求被告給付106,865
    元，及自111年3月2日起至清償日止，按週年利率百分之5計
    算之利息，為有理由，應予准許。逾此部分請求，為無理由
    ，應予駁回。又本件係依民事訴訟法第427 條適用簡易程序
    所為被告部分敗訴之判決，就原告勝訴部分依同法第389條
    第1項第3款規定，應依職權宣告假執行。原告聲請願供擔保
    准予假執行，僅為促使本院依執權宣告，併此敘明。至其敗
    訴部分假執行聲請失所附麗，應併予駁回。另被告陳明願供
    擔保請准免為假執行，經核無不合，爰酌定相當之擔保金額
    准許之。
五、本件事證已臻明確，兩造其他主張與舉證，經核與判決結果
    無何影響，爰不一一論述，附此敘明。
據上論結，本件原告之訴為一部有理由、一部無理由，依民事訴
法第436 條第2 項、第79條、第389 條第1 項第3 款、第392 條
第2 項，判決如主文。 
中　　華　　民　　國　　111 　年　　7 　　月　　15　　日
                  新竹簡易庭  法  官  邱玉汝
以上正本係照原本作成。
如對本判決上訴，須於判決送達後20日內，向本院提出上訴狀；
如委任律師提起上訴者，應一併繳納上訴審裁判費。
中　　華　　民　　國　　111 　年　　7 　　月　　15　　日
                              書記官  楊霽